【裁判字號】    92,訴,119
【裁判日期】    920522
【裁判案由】    商業會計法等
【裁判全文】
臺灣桃園地方法院刑事判決                          九十二年度訴字第一一九號
    公  訴  人  臺灣桃園地方法院檢察署檢察官
    被      告  甲○○
右列被告因商業會計法等案件，經檢察官提起公訴（九十一年度偵字第六六五七號）
，本院判決如左：
    主    文
甲○○經辦會計人員，以明知不實之事項，而填製會計憑證，處拘役參拾日，如易科
罰金，以參佰元折算壹日。緩刑貳年。
    事    實
一、甲○○原係「巴黎花都視廳歌唱城」之經辦會計人員，明知葉書豪任職於「巴黎
    花都視廳歌唱城」期間所支領之薪資，除底薪外尚含客人所給付之小費，竟在其
    業務上所登載之會計憑證薪資表上僅記載葉書豪八十六年四月間起至同年八月間
    ，共支領薪資新台幣（下同）二萬三千一百五十元，未將客人於前開期間總共給
    付葉書豪七萬六千八百五十元之小費記載於薪資表上，於民國八十六年十二月間
    某日，以上開不實薪資表向稅捐稽徵機關行使申報營利事業所得稅，該公司因而
    以此不正當方法漏報小費收入七萬五千元，致財政部台灣省北區國稅局桃園縣分
    局於核定「巴黎花都視廳歌唱城」八十六年度營利事業所得稅時，漏課六千三百
    四十六元之稅金，足以生損害於稅捐稽徵機關徵稅之正確性而害及公眾。
二、案經台灣桃園地方法院檢察署檢察官主動檢舉偵查起訴。
    理    由
一、訊據被告甲○○對於前揭犯罪事實坦承不諱，核與告發人張書豪證述情節相符，
    又「巴黎花都視聽歌唱城」八十六年度營利事業所得稅原核定虧損二四、八０七
    元，若該商申報員工所得十萬元，表示漏報小費收入七五、０００元，則所得額
    應為五０、一九三元，應補稅額六、三四六元，有財政部臺灣省北區國稅局桃園
    縣分局九十一年十二月二日北區國稅桃縣一字第九一一五四二九九號函一份
    附卷可稽（台灣桃園地方法院檢察署九十一年度偵字第六六五七號偵查卷第二三
    頁、第二四頁），此外復有財政部臺灣省北區國稅局淡水稽徵所八十八年十一月
    六日北區國稅淡水徵字第八八０七七五一七號函、「巴黎花都視廳歌唱城」員工
    薪資表一份附卷可稽，被告自白與事實相符，本件事證明確，被告犯行洵堪認定
    。
二、按稅捐稽徵法第四十七條第一款所定，公司法規定之公司負責人應受處罰，係自
    同法第四十一條轉嫁而來，非因身分成立之罪，此一處罰主體專指公司法規定之
    公司負責人而言；倘非公司之負責人，即非轉嫁之對象，縱有參與逃漏稅捐之行
    為，應適用特別規定，成立同法第四十三條第一項之幫助逃漏稅捐罪，不能論以
    同法第四十一條逃漏稅捐罪之共同正犯（最高法院八十九年度台上字一六四二號
    判決意指參照）。又稅捐稽徵法第四十三條第一項規定業將幫助犯正犯化，使其
    成為獨立之犯罪，尚不具從屬性之性質。又凡性質上屬商業會計憑證之文書，亦
    同時為業務上所製作之文書，則商業會計法上有關處罰不實之會計憑證之規定，
    應係刑法上業務上登載不實文書罪之特別規定，故製作不實之薪資表，應依特別
    法優於普通法之原則，適用商業會計法有關規定處罰，不再適用刑法上之業務上
    登載不實罪。核被告甲○○所為，係違反商業會計法第七十一條第一款之經辦會
    計人員填製不實之會計憑證罪，稅捐稽徵法第四十三條第一項之幫助納稅義務人
    逃漏稅捐罪。本件公訴人認被告係犯稅捐稽徵法第四十一條逃漏稅捐罪，惟被告
    並非納稅義務人，而係幫助「巴黎花都視廳歌唱城」逃漏稅捐，故起訴法條，尚
    有未洽，應予變更。至被告於八十六年四月間起至同年八月間，多次填載薪資表
    ，應係基於接續之單一犯意，利用緊接之時地，而接續地為之舉動，仍應認僅有
    一填製不實之會計憑證之行為，被告所犯上開二罪間，有方法結果之牽連關係，
    應從一重論以商業會計法第七十一條第一款之罪。爰審酌被告以上述方式為公司
    逃漏稅捐，影響稅捐稽徵之正確性，惟其於本院審理時表明本件行為如應負擔罪
    責，其願意負擔等語，顯有悔悟之意，及其犯罪動機、目的、手段、行為次數、
    所生危害大小等一切情狀，量處如主文所示之刑，查被告行為後，原刑法第四十
    一條易科罰金之規定，業於九十年一月四日經立法院三讀修正通過，嗣於同年月
    十日經總統公布施行在案，依修正後刑法第四十一條第一項前段規定，犯最重本
    刑為「五」年以下有期徒刑以下之刑之罪，而受六月以下有期徒刑或拘役之宣告
    ，因身體、教育、職業、家庭之關係或其他正當理由，執行顯有困難，得以一元
    以上三元以下折算一日，易科罰金，新舊法比較之結果，自以新法之規定較有利
    於被告，按諸刑法第二條第一項前段之規定，自應適用裁判時即修正後刑法第四
    十一條有關易科罰金之規定，諭知易科罰金之折算標準。查被告前未曾受有期徒
    刑以上刑之宣告，有台灣高等法院被告全國前案紀錄表一紙在卷可按，此次因一
    時失慮為本件犯行，經此刑事訴追之教訓，當知警惕悔悟，而足認無再犯之虞，
    本院因認對被告所為刑之宣告，以暫不執行為適當，爰併予宣告緩刑二年，以啟
    自新。
三、公訴意旨略以：被告於八十六年十二月間某日，明知葉書豪任職於「巴黎花都視
    廳歌唱城」期間所支領之薪資，除底薪外尚含客人所給付之小費，竟在其業務上
    所登載之會計憑證薪資表上僅記載葉書豪八十六年四月間起至同年八月間，共支
    領薪資新台幣（下同）二萬三千一百五十元，未將客人於前開期間總共給付葉書
    豪七萬六千八百五十元之小費記載於薪資表上，持向財政部台灣省北區國稅局桃
    園縣分局申報營利事業所得稅，因認被告另涉犯刑法第二百十六條、第二百十條
    行使偽造私文書。經查，葉書豪葉書豪任職於「巴黎花都視廳歌唱城」期間所支
    領之薪資，共支領薪資新台幣（下同）二萬三千一百五十元，其並在薪資表具領
    欄簽名等情，業據證人葉書豪證述明確，並有薪資表附卷可稽（附台灣桃園地方
    法院檢察署八十九年度偵緝字第四八七號卷），可知被告並無冒用葉書豪名義偽
    造文書之事實，至關於薪資表登載不實事項之事實涉及業務登載不實、及違反商
    業會計法犯行則詳如前述。此外，復查無其他事證足認被告涉犯行使偽造私文書
    之罪嫌，其此部分之犯罪自屬不能證明，原應為無罪判決之諭知，惟公訴人既認
    此部分與上開論罪科刑部分有法條競合之關係，爰不另為無罪諭知。
據上論斷，應依刑事訴訟法第二百九十九條第一項前段、第三百條，稅捐稽徵法第四
十三條第一項、商業會計法第七十一條第一款，刑法第二條第一項前段、第十一條前
段、第五十五條、修正後刑法第四十一條第一項、第七十四條第一款，罰金罰鍰提高
標準條例第二條，判決如主文。
本案經檢察官陳志全到庭執行職務。
中      華      民      國    九十二    年      五      月    二十二    日
                                臺灣桃園地方法院刑事第六庭
                                      法  官  黃永定
右正本證明與原本無異。
如不服本判決，應於判決送達後十日內，向本院提出上訴狀。
                                      書記官  施春祝
中      華      民      國    九十二    年      五      月    二十八    日
附論罪科刑依據之法條：
商業會計法第七十一條
商業負責人、主辦及經辦會計人員或依法受託代他人處理會計事務之人員
有左列情事之一者，處五年以下有期徒刑、拘役或科或併科新台幣十五萬
元以下罰金：
一  以明知為不實之事項，而填製會計憑證或記入帳冊者。
二  故意使應保存之會計憑證、帳簿報表滅失毀損者。
三  意圖不法之利益而偽造、變造會計憑證、帳簿報表內容或撕毀其頁數
    者。
四  故意遺漏會計事項不為記錄，致使財務報表發生不實之結果者。
五  其他利用不正當方法，致使會計事項或財務報表發生不實之結果者。
稅捐稽徵法第四十三條
教唆或幫助犯第四十一條或第四十二條之罪者，處三年以下有期徒刑、拘役或科新台
幣六萬元以下罰金。
稅務人員、執行業務之律師、會計師或其他合法代理人犯前項之罪者，加重其刑至二
分之一。
稅務稽徵人員違反第三十三條規定者，除觸犯刑法者移送法辦外，處一萬元以上五萬
元以下罰鍰。


司法院資訊處製作；財團法人民間司法改革基金會備份。
